【裁判字號】    92,再易,33
【裁判日期】    921119
【裁判案由】    再審之訴
【裁判全文】
臺灣板橋地方法院民事裁定  九十二年度再易字第三三號
    再審原告    乙○○
    再審被告    行政院農業委員會林務局新竹林區管理處
    法定代理人  甲○○
右當事人間請求再審之訴事件，再審原告對於本院民國九十年十二月十九日八十八年
度簡上字第二八八號確定判決提起再審之訴，本院裁定如左：
    主      文
再審之訴駁回。
再審訴訟費用由再審原告負擔。
    理      由
一、按再審之訴，應於三十日之不變期間內提起，前項期間自判決確定時起算，判決
    於送達前確定者，自送達時起算，再審之理由發生或知悉在後者，均自知悉時起
    算，民事訴訟法第五百條第一項、第二項分別有明文。又提起再審之訴，應依民
    事訴訟法第五百零一條第一項第四款，表明再審理由及關於再審理由並遵守不變
    期間之證據，此為必須具備之程式。如未於書狀表明其遵守不變期間之證據時，
    審判長無庸命其補正，即得以其訴為不合法，逕以裁定駁回之（最高法院六十三
    年五月二十八日六十三年度第三次民庭庭推總會決議、六十年臺抗字第五三八號
    判例、八十一年度臺抗字第一七八號裁定意旨參照）。故再審原告提起再審之訴
    ，自應於訴狀內表明其遵守不變期間之證據，若主張再審理由知悉在後，亦應就
    其所主張之事實，於再審訴狀中表明並提出已遵守不變期間之證據。
二、查再審原告提起本件再審之訴，係主張原確定判決有如下所示之民事訴訟法第四
    百三十六條之七及第四百九十六條第一項第一款之再審事由：(1)系爭房屋係訴外
    人薛緞妹所有，再審原告既非所有權人亦非現占有人，業經薛緞妹於審證稱「我
    給薛王林住的時候，那是竹造屋後來房子會漏水也不能住了，由薛王林改成磚造
    的房子，現在那間房子是薛王林花錢改建，我沒有收他租金」等語，可見再審原
    告與訴外人薛緞妹之間並無租賃關係，更無所有權讓與之情形。(2)所有權讓與除
    客觀上有讓與之行為外，主觀上還須有讓與之意思，薛緞妹並無讓與系爭房屋予
    再審原告之意，則原審認定系爭房屋係再審原告花錢所建，即認系爭房屋之事實
    上處分權屬再審原告所有，實有適用法令顯有錯誤之情形，且本案亦悖於民法第
    七百六十七條之構成要件，得據以作為再審之理由，故而提起本件再審之訴。
三、經查，再審原告提起本件再審之訴並未於再審訴起訴狀中表明遵守不變期間之證
    據，或主張有再審事由發生、知悉在後之情事，故其提起再審之訴之不變期間，
    應自本院八十八年度簡上字第二八八號判決確定之九十年十二月十九日起算，其
    不變期間三十日再扣除二日之再途期間，至九十一年一月十九日屆滿，而再審原
    告係遲至九十二年八月二十二日始提起本件再審之訴，此觀本件再審之訴起訴狀
    上所蓋本院之收文章即明，顯已逾三十日之不變期間，其再審之訴自屬不合法，
    無從准許。
四、次按適用法規顯有錯誤者，得以再審之訴對於確定終局判決聲明不服；又對於簡
    易訴訟程序之第二審確定終局裁判，如就足影響於裁判之重要證物漏未斟酌者，
    亦得提起再審之訴或聲請再審，民事訴訟法第四百九十六條第一項第一款、第四
    百三十六條之七固分別定有明文。惟查，證人薛緞妹係再審原告於原審聲請訊問
    之證人，經訊問為前開確定判決斟酌而未採為有利再審原告之證據，此觀原確定
    判決之記載自明，自無「就足影響於裁判之重要證物漏未斟酌」之情形，且該確
    定判決依其認定再審原告應為系爭房屋事實上管理處分權人之事實，認再審被告
    依民法第七百六十七條規定請求再審原告將之拆除並返還土地，其所為法律上之
    判斷，亦無適用法規顯有錯誤可言，故再審原告所舉事由，核與民事訴訟法第四
    百九十六條第一項第一款及第四百三十六條之七之規定均不相符，附此敘明。
五、依民事訴訟法第五百零五條、第五百零二條第一項、第九十五條、第七十八條，
    裁定如主文。
中      華      民      國    九十二    年     十一     月     十九     日
                                    臺灣板橋地方法院民事第二庭
~B審判長法官  陳忠行
~B      法官  鍾啟煌
~B      法官  程怡怡
右為正本係照原本作成
本裁定不得抗告
中      華      民      國    九十二    年     十一     月     十九     日
~B法院書記官  楊舒惟


司法院資訊處製作；財團法人民間司法改革基金會備份。
